【裁判字號】    96,抗,385
【裁判日期】    970115
【裁判案由】    假扣押
【裁判全文】
臺灣高等法院臺南分院民事裁定  96年度抗字第385號
抗  告  人
即 債權 人  乙○○○
相  對  人
即 債務 人  甲○○
上列抗告人與相對人間假扣押事件，對於中華民國96年11月19日
臺灣臺南地方法院所為裁定（96裁全字第5817號）提起抗告，本
院裁定如下：
    主  文
原裁定廢棄。
抗告人以新臺幣壹佰陸拾陸萬元為相對人供擔保後，得對相對人
之財產在新臺幣伍佰萬元之範圍內予以假扣押。
相對人如為抗告人供擔保金新臺幣伍佰萬元後，得免為或撤銷假
扣押。
聲請及抗告訴訟費用由相對人負擔。
    理  由
一、相對人在原審聲請抗告意旨略以：系爭債權債務關係並無存
    於相對人與抗告人間，而係存於相對人之兄林源伯與抗告人
    間債務關係，而林源伯於民國（下同）88年9月2日死亡，相
    對人已開具遺產清冊向原法院為限定繼承之表示（88年度聲
    字第903號），故抗告人對相對人財產所得扣押之範圍，自
    應以相對人所繼承自林源伯之遺產為限，原法院未查而裁定
    抗告人得就相對人之財產於新台幣（下同）500萬元之範圍
    內假扣押，為此提起抗告等語。
二、抗告人抗告意旨略以：抗告人於83年3月間，以每坪25萬元
    向訴外人蘇國桂等人購買網寮段0000-0000號之土地（現行
    地號為永康市○○段0000-000號，下稱系爭土地），全部買
    賣價金皆由抗告人所支付，抗告人為實際所有人，僅暫將系
    爭土地登記為林源伯所有，並約定林源伯須於86年4月13日
    將系爭土地返還予抗告人，此有林源伯所立之切結書可證。
    惟林源伯因故未將系爭土地返還予抗告人，直至89年林源伯
    死亡後，系爭土地由相對人繼承，經抗告人向相對人追討系
    爭土地，亦未蒙置理。詎料，相對人竟於95年10月間，未經
    抗告人同意擅自將系爭土地出售予訴外人游美惠，並已移轉
    登記完畢。然相對人出賣系爭土地之行為自屬出賣他人之物
    ，依民法第184條及第179條規定，顯已造成抗告人財產上損
    害並就因此受有利益，自應負賠償損害及返還利益之責任，
    而抗告人就相對人應負不當得利及侵權行為之責任，業已起
    訴。是抗告人與相對人確係存有債權債務關係，因此抗告人
    自得對相對人所有之財產於500萬元之範圍內假扣押，不受
    限定繼承之限制，相對人對原審准予假扣押之裁定提起抗告
    ，顯屬無據，為此提抗告，求為廢棄原裁定云云。
三、按「繼承人得限定以因繼承所得之遺產，償還被繼承人之債
    務。」民法第1154條第1項定有明文。次按債權人就金錢請
    求或得易為金錢請求之請求，欲保全強制執行者，得聲請假
    扣押；請求及假扣押之原因，應釋明之。前項釋明如有不足
    ，而債權人陳明願供擔保或法院認為適當者，法院得定相當
    之擔保，命供擔保後為假扣押，民事訴訟法第522條第1項、
    第526條第1、2項分別定有明文。又按假扣押為保全程序之
    一種，而非確定私權之訴訟程序，係在本案訟爭尚未判決確
    定以前，預防將來債權人勝訴後，不能強制執行或難於執行
    而設。請求及假扣押之原因雖應釋明，或由債權人就債務人
    所應受之損害，供法院所定之擔保以代釋明。法文所謂債權
    人者，係指主張債權之人而言，至債權人所主張之本案債權
    是否確實存在，能否成立，則非保全程序所應審認之事項，
    尚待本案之判決，非聲請假扣押時先應解決之問題，此觀民
    事訴訟法第526條之規定自明（最高法院20年抗字720號、61
    年度台抗字第589號等判例意旨參照）。
四、經查：抗告人主張其將蘇國桂等人購買之系爭土地登記與相
    對人之被繼承人林源伯所有，並約定林源伯須於86年4月13
    日將系爭土地返還移轉所有權登記予抗告人，惟林源伯死亡
    後，因相對人繼承系爭土地，卻將之移轉所有權與第三人，
    顯已造成抗告人財產上損害，並因此受有利益，而系爭土地
    市價約有500萬元，抗告人遽聞相對人有脫產之嫌，為保全
    日後之強制執行，以免日後有難以執行之虞，爰聲請裁定假
    扣押，具狀陳明願供擔保以補釋明之不足等情，並提出假扣
    押聲請狀、土地買賣合約書、切結書、土地異動索引、土地
    謄本等各1份為證（見原審卷第1-2頁、本院卷第4-18頁），
    已見抗告人確實釋明兩造間有金錢之債權債務關係存在及假
    扣押之原因至明，核與民事訴訟法第522條第1項、第526條
    第1、2項等規定相合。因此，抗告人聲請對相對人所有之財
    產於500萬元之範圍內假扣押，自應准許。雖相對人於原審
    固主張其於88年10年間已就繼承被繼承人林源伯之遺產事件
    聲請限定繼承在案，故抗告人對相對人財產所得扣押之範圍
    ，自應以相對人所繼承自林源伯之遺產為限，不得就相對人
    之財產於500萬元之範圍內假扣押云云，並提出臺灣臺南地
    方法院88年度聲字第903號影本一份為證，惟查，限定繼承
    涉及「清償」之問題，本與假扣押係屬保全程序者無關，且
    債權人所主張之本案債權是否確實存在，能否成立，相對人
    限定繼承林源伯之遺產財產以清償被繼承人之債務範圍如何
    ，均屬於實體抗辯事由，應待本案解決之問題，揆諸首揭說
    明，非本件保全程序中法院所得審究之事項。綜上，原審裁
    定命抗告人供擔保後僅得以就相對人自被繼承人林源伯所繼
    承財產限度內假扣押，經核認事用法，尚有未合。抗告人抗
    告意旨，指摘原裁定不當，為有理由，爰由本院將原裁定廢
    棄，改自為裁定如主文第2、3項所示。
五、據上論結，本件抗告為有理由，應依民事訴訟法第492條、
    第95條、第78條，裁定如主文。
中    華    民    國    97    年    1    月    15    日
                  民事第四庭    審判長法  官  王惠一
                                      法  官  林永茂
                                      法  官  王浦傑
上為正本係照原本作成。
如不服本裁定，僅得於收受本裁定正本送達後10日內以適用法規
顯有錯誤為理由，向本院提出再抗告狀（須附繕本）依法應繳納
抗告費新台幣1千元，並委任律師為訴訟代理人，經本院許可後
始可再抗告於最高法院。
中    華    民    國    97    年    1    月    15    日
                                      書記官  廖英琇
【附記】
民事訴訟法第495條之1第2項準用同法第466條之1第1、2項規定
：
(1)對於第二審判決上訴，上訴人應委任律師為訴訟代理人。但上
  訴人或其法定代理人具有律師資格者，不在此限。
(2)上訴人之配偶、三親等內之血親、二親等內之姻親，或上訴人
  為法人、中央或地方機關時，其所屬專任人員具有律師資格並
  經法院認為適當者，亦得為第三審訴訟代理人。
民事訴訟法第466條之2：
  上訴人無資力委任訴訟代理人者，得依訴訟救助之規定，聲請
  第三審法院為之選任律師為其訴訟代理人。


司法院資訊處製作；財團法人民間司法改革基金會備份。
